【裁判字號】    97,訴,1307
【裁判日期】    970930
【裁判案由】    毒品危害防制條例
【裁判全文】
臺灣基隆地方法院刑事判決              97年度訴字第1307號
公  訴  人  臺灣基隆地方法院檢察署檢察官
被      告  甲○○
上列被告因違反毒品危害防制條例案件，經檢察官提起公訴（97
年度毒偵字第1885號、第1898號、第1900號），被告就被訴事實
為有罪之陳述，本院合議庭裁定由受命法官獨任進行審判程序，
經改依簡式審判程序審理後判決如下：
    主  文
甲○○施用第一級毒品，累犯，處有期徒刑柒月；又施用第一級
毒品，累犯，處有期徒刑柒月，扣案之第一級毒品海洛因（驗餘
重零點零陸壹捌公克）併同難以析離之包裝袋壹只，均沒收銷燬
之。應執行有期徒刑拾月，扣案之第一級毒品海洛因（驗餘重零
點零陸壹捌公克）併同難以析離之包裝袋壹只，均沒收銷燬之。
    事  實
一、甲○○因施用毒品案件，先後2 次經本院裁定送觀察勒戒後
    ，均認無繼續施用毒品之傾向，由臺灣基隆地方法院檢察署
    檢察官於民國87年7 月3 日、88年10月18日，各以87年度偵
    字第2490號、88年度毒偵字第391 號為不起訴處分確定。再
    因施用第二級毒品案件，經本院裁定送強制戒治（90年2 月
    28日執行期滿），並於89年3 月4 日以89年度基簡字第215
    號判決，判處有期徒刑6 月確定，於90年11月5 日假釋出監
    ，91年1 月22日假釋期滿未經撤銷假釋，未執行之刑以已執
    論，而視為執行完畢。再因施用第二級毒品案件（施用毒品
    時間：92年11月4 日至93年11月底間），經本院於94年3 月
    23日以93年度易字第125 號判決，判處有期徒刑10月確定。
    復因施用第一級毒品案件（施用毒品時間：93年5 月至94年
    1 月5 日），經本院於94年3 月31日以93年度訴字第826 號
    判決，判處有期徒刑10月確定。其所犯上開2 案件所處之刑
    ，嗣經本院於94年8 月30日以94年度聲字第75 1號裁定，合
    併應執行有期徒刑1 年6 月確定。其入監執行後，於95年11
    月7 日執行完畢。又因施用第一級毒品案件（97年4 月29日
    ），經本院於97年7 月31日以97年度訴字第998 號判決，判
    處有期徒刑4 月。
二、詎甲○○猶未戒斷毒癮，復分別基於施用第一級毒品海洛因
    之犯意，先於97年7 月8 日晚間7 、8 時許，在基隆市○○
    區○○街207 巷29號住處，以將第一級毒品海洛因摻水注入
    注射針筒，再施打入身體之方式，施用第一級毒品海洛因1
    次；又於同年月27日晚間8 時許，同在上址住處，以同前方
    式，再施用第一級毒品海洛因1 次。嗣甲○○先後於下列時
    、地為警查獲：(一)97年7 月10日6 時許，在基隆市○○○路
    3 巷口，因形跡可疑，為警盤查時發現甲○○係施用毒品列
    管人口，且手臂靜脈有注射針孔痕跡，經警徵得其同意採尿
    送驗後，結果呈嗎啡及可待因之陽性反應，始查得上情；(二)
    97年7 月29日下午6 時23分許，甲○○騎乘AE2-299 號重型
    機車，行經基隆市安樂區中山橋，因形跡可疑，為警向前盤
    查時查獲，其並交出所持有之第一級毒品海洛因1 包（驗餘
    重0.0618公克）扣案，經警徵得其同意採尿送驗後，結果呈
    嗎啡之陽性反應，始悉上情；(三)97年7 月30日上午11時50分
    許，甲○○搭乘友人李奇緯騎乘之AE2- 299號重型機車，行
    經基隆市○○區○○路210 號前，因形跡可疑，為警向前盤
    查時查獲，李奇緯並交出所持有之第一級毒品海洛因1 包（
    含袋毛重0.9 公克）及注射針筒2 支扣案，經警徵得甲○○
    同意採尿送驗後，結果呈嗎啡之陽性反應，而悉上情。
三、案經基隆市警察局第二分局報告臺灣基隆地方法院檢察署檢
    察官偵查後起訴。
    理  由
壹、程序事項
    查本件被告甲○○所犯者非為死刑、無期徒刑、最輕本刑為
    3 年以上有期徒刑之罪或高等法院管轄第一審案件，其於準
    備程序進行中，先就被訴事實為有罪之陳述，經告知其簡式
    審判程序之旨，並聽取公訴人、被告之意見後，本院業已依
    刑事訴訟法第273 條之1 第1 項之規定，裁定由受命法官獨
    任以簡式審判程序進行本案之審理。
貳、實體事項
一、上揭事實，業據被告於檢察官偵查中及本院審理時坦承不諱
    ，而被告為警查獲後所採集之尿液檢體，經送請檢驗，結果
    呈嗎啡、可待因之陽性反應，有台灣尖端先進生技醫藥股份
    有限公司濫用藥物檢驗報告3 紙附卷可稽，且扣案之白色粉
    末1 包（驗餘重0.0618公克），內含有第一級毒品海洛因成
    分，亦有交通部民用航空局航空醫務中心航藥鑑字第097410
    5 號毒品鑑定書1 紙存卷可憑，被告之自白核與事實相符，
    應可採信。綜上，本案事證明確定，被告之犯行洵堪認定，
    應依法論科。
二、論罪科刑：
  (一)按毒品危害防制條例係於92年7 月9 日修正公布，自93年1
    月9 日起施行，其中第20條、第23條將施用毒品之刑事處遇
    程序，區分為「初犯」、「五年內再犯」、「五年後再犯」
    。依其立法理由之說明：「初犯」，經觀察、勒戒或強制戒
    治後，應為不起訴處分或不付審理之裁定；經觀察、勒戒或
    強制戒治執行完畢釋放後，「五年內再犯者」，因其再犯率
    甚高，原實施之觀察、勒戒及強制戒治既已無法收其實效，
    爰依法追訴或裁定交付審理。至於經觀察、勒戒或強制戒治
    執行完畢釋放後，「五年後再犯者」，前所實施之觀察、勒
    戒或強制戒治已足以遮斷其施用毒品之毒癮，為其自新及協
    助其斷除毒癮，仍適用「初犯」規定，先經觀察、勒戒或強
    制戒治之程序。從而依修正後之規定，僅限於「初犯」及「
    五年後再犯」二種情形，始應先經觀察、勒戒或強制戒治程
    序。倘被告於5 年內已再犯，經依法追訴處罰，縱其第三次
    （或第三次以上）再度施用毒品之時間，在初犯經觀察、勒
    戒或強制戒治執行完畢釋放五年以後，已不合於「五年後再
    犯」之規定，且因已於「五年內再犯」，顯見其再犯率甚高
    ，原實施觀察、勒戒或強制戒治，已無法收其實效，即應依
    該條例第10條處罰（最高法院95年度台非字第59號、第65號
    判決意旨及最高法院95年第7 次刑事庭會議決議意旨參照）
    。被告有如事實欄所載，於90年2 月28日強制戒治執行完畢
    後5 年內，再因施用毒品案件，經本院判決確定等情，有臺
    灣高等法院被告前案紀錄表及上開判決書影本在卷可稽。被
    告既曾於「五年內再犯」，且經法院判處罪刑確定，竟又於
    事實欄所載之時間，再次施用第一級毒品海洛因，揆諸前揭
    說明，即非屬毒品危害防制條例第20條第3 項所定「五年後
    再犯」之情形，故檢察官依法逕行起訴，於法要無不合，合
    先敘明。
  (二)查海洛因係毒品危害防制條例第2 條第2 項第1 款所定之第
    一級毒品，被告非法施用第一級毒品海洛因之行為，核係犯
    毒品危害防制條例第10條第1 項之施用第一級毒品罪。被告
    因施用而持有第一級毒品海洛因之低度行為，應為施用第一
    級毒品之高度行為所吸收，不另論罪。其先後2 次所犯施用
    第一級毒品罪，犯意各別，行為不同，應予分論併罰。再其
    前曾受如事實欄所示之有期徒刑執行完畢，有臺灣高等法院
    被告前案紀錄表在卷可按，其於有期徒刑執行完畢後，5 年
    以內故意再犯本件有期徒刑以上之罪，為累犯，其所犯上開
    2 罪，均應依法加重其刑。爰審酌被告犯罪之動機、曾有施
    用毒品之前科仍不知戒除，惟犯罪後坦承犯行，且所犯施用
    毒品犯行乃戕害自己身心健康，並未危及他人等一切情狀，
    分別量處如主文所示之刑，並定其應執行之刑。扣案之白色
    粉末1 包（驗餘重0.0618公克），內含有第一級毒品海洛因
    成分，業如前認定，爰併同難以析離之包裝袋1 只，均依毒
    品危害防制條例宣告沒收銷燬之。
據上論斷，應依刑事訴訟法第273條之1第1項、第299條第1 項前
段，毒品危害防制條例第10條第1 項、第18條第1 項前段、第23
條第2 項，刑法第11條、第47條第1 項、第51條第5 款，判決如
主文。
本案經檢察官乙○○到庭執行職務。
中    華    民    國    97    年    9    月     30    日
                  刑事第一庭法  官   劉桂金
以上正本證明與原本無異。
如不服本判決應於收受本判決後10日內向本院提出上訴書狀，其
未敘述上訴理由者，並得於提起上訴後10日內向本院補提理由書
狀（均須按他造當事人之人數附繕本）「切勿逕送上級法院」。
中    華    民    國    97    年    9    月     30    日
                            書記官   鄧順生
附錄論罪法條：
毒品危害防制條例第10條第1項
施用第一級毒品者，處6 月以上 5 年以下有期徒刑。


司法院資訊處製作；財團法人民間司法改革基金會備份。
